臺北高等行政法院判決
　　　　　　　　　　　　　　　　　　 96年度訴字第00020號
　　　　　　　　　　　　　　　.
原　　　告　華嘉企業股份有限公司
代　表　人　甲○○（董事長）
訴訟代理人　張澤平律師
被　　　告　行政院農業委員會農糧署
代　表　人　乙○○（署長）
訴訟代理人　盧柏岑律師
複　代理人　陳素芬律師
上列當事人間因政府採購法事件，原告不服行政院公共工程委員
會中華民國95年10月20日訴0000000 號採購申訴審議判斷，提起
行政訴訟，並為訴之追加。本院判決如下：
　　主  文
原告之訴及其追加之訴均駁回。
訴訟費用由原告負擔。
　　事  實
一、事實概要：
  　原告參與被告委託招標機關中央信託局股份有限公司購料處
    辦理之「長粒白米3,000 公噸」採購案，因被告認原告以偽
    造之香米證明文件履約，遂指示招標機關通知原告有政府採
    購法第101 條第1 項第2 款情事。招標機關乃以民國（下同
    ）95年6 月23日中購交一字第0954700200號函，通知原告擬
    將其刊登政府採購公報。原告於95年7 月3 日以（95）嘉業
    字第07031 號函向被告提出異議，經被告以95年7 月10日農
    糧儲字第0951106803號函（下稱原處分）復原告異議處理結
    果，原告仍不服，提起申訴，遭判斷駁回，遂向本院提起行
    政訴訟。
二、兩造聲明：
  (一)原告聲明求為判決：
    1.確認審議判斷及原處分關於將刊登公報部分違法。
    2.被告應將原告名稱自「政府採購公報」之「拒絕往來廠商
      名單」及相關公告系統中除去，並為其他回復原狀之必要
      處置。
    3.訴訟費用由被告負擔。
  (二)被告聲明求為判決：
    1.原告之訴及追加之訴均駁回。
    2.訴訟費用由原告負擔。
三、兩造之爭點：
　(一)原告主張之理由：
    1.原告自始未以偽造文件作為履約之用。
      原告提出之香米證明文件，均係以影本商請中央信託局或
      被告，依文件撰寫內容會同駐外單位求證文件是否為真正
      ，從未行使該等文件正本，直接向被告請款，以作為履約
      文件之用。被告亦當無從提出任何文件以證明原告有提出
      偽造文件作為履約之用。原告行為自不符政府採購法第10
      1 條第1 項第2 款之規定。原告知悉該文件為偽造後，即
      未以該偽造文件逕行履約。
    2.原告於履約過程中，已盡注意義務竭力督促廠商提出真實
      香米證明文件，其行為並非出於故意或過失，依行政罰法
      第7 條應不予處罰。
      原告於進口本件標的所提出之香米文件，係要求泰國供應
      商（Chia Yin( 嘉仁) International Group Co.,Ltd ）
      依雙方簽訂之合約提供，詎料在原告強力督促之情形下，
      仍難以防範泰國供應商以偽造之香米文件矇混交予原告。
      原告提供系爭香米出口文件，並非出於故意或過失，實為
      事件的受害一方，茲就原告提供系爭文件非出於故意或過
      失之理由事證析述如下：
      (1)原告已簽訂合約要求泰國供應商交付香米證明文件
        原告於2006年1 月3 日與泰國ChiaYin International
        Group Co., Ltd簽訂英文合約，合約要求泰國供應商應
        依被告於招標時公告之長粒白米規格，提供相關之進口
        米，並於合約第7 條之要求文件（Document  Required
        ）相關項目第12點，明訂供應商應提出香米證明文件（
        Fragrant Rice Certificate ），以確保原告能夠提出
        農糧署所要求之證明文件。
      (2)原告在履約過程，係本著忠實履約精神，努力提出真實
        之文件
        有鑑於本件係農糧署在招標案中，第一次要求廠商提
          出香米證明文件，洽辦機關農糧署及招標機關均未明
          示及提供香米證明文件之範本。原告於第一批長粒白
          米於95年2 月22日至24日交運時，並無任何標準範本
          藉以要求供應商提出香米證明文件。於第一批貨到達
          時，原告即以泰國供應商提供之英文證明文件，準備
          履約。然被告則於95年2 月22日以農糧儲字第095110
          2090號函，提供泰文版之「泰國商業部授權泰國商業
          總會開立之香米證明文件範本」，惟當時第一批長粒
          白米在此之前便已經抵台準備交運，原告遂順應與被
          告協調後所要求，另外緊急電請泰國供應商提供符合
          被告泰文版範本之香米證明文件，並以該文件傳真予
          被告及中信局，請協助詢問駐外單位，確認該文件是
          否為真正。詎料被告於95年4 月7 日以農糧儲字第09
          51102204號函表示，原告提供之原證7 泰文版文件為
          不正確之文件，令原告大感意外。
        原告為求忠實履約，認為應可以最早提出之原證4 英
          文證明文件作為履約文件，遂於95年5 月2 日由原告
          相關人員（曾董事長志弘、吳監察人源昌、楊總經理
          威祿）飛抵泰國曼谷，詢問泰國供應商，有關原證4
          之英文證明文件是否為真正。泰國供應商親口表示該
          文件應當不是偽造文件。惟原告為查明真相，緊接著
          在95年5 月3 日發函予被告，請被告對原證4 之二紙
          由泰國Boardof Trade of Thailand 出具之英文證明
          文件，透過我國駐外單位或泰國駐我國辦事處，查證
          文件之真偽。詎料被告以95年6 月1 日農糧儲字第09
          51106016函答覆，原證4 之二紙英文文件並非泰國商
          業總會簽發之文件。原告至此始查覺，泰國供應商恐
          涉及偽造文書之行為，以造假之文件提供予原告。
        由原告竭力配合農糧署之要求，提出原證13之泰文版
          證明文件請被告查證；到嗣後為求證原證10之英文版
          證明文件是否為真正，除親自前往泰國查證，亦自動
          發函要求被告查證等努力來看，本件涉嫌偽造之文件
          ，實因原告受泰國供應商惡意矇騙，並非出於原告之
          故意或過失。
    3.我國自2002年加入世界貿易組織後，承諾每年必須進口相
      當數量之進口米，故被告陸續開始進行進口米之招標案，
      但歷次招標案件從未要求廠商提出香米證明文件。本件為
      被告有史以來第一次要求香米證明文件之標案。被告由於
      對香米證明文件不甚熟悉，亦係在決標之後，即原告已將
      第一批長粒白米運抵台灣之際，始提供香米證明文件之格
      式予原告。尤其被告在合約規格之訂定上，亦有誤導廠商
      之嫌。依被告官員95年9 月13日於公共工程委員會所陳稱
      ，其於本件標案本係欲購買「茉莉香米」，其亦認為所有
      廠商皆「應該」知道只有「茉莉香米」能取得泰國政府的
      香米證明文件，故其未在規格中寫明「茉莉香米」的需求
      。然而本件招標標的為長粒白米（香米，英文為Fragrant
      Rice），而所有長粒白米中，有「一般香米」及「茉莉香
      米」均能符合本件農糧署所訂定之各種品質標準數據，故
      廠商當可能認為用「一般香米」亦可符合合約要求。然原
      告始料所未及的是，在本件決標之後，始在被告之文件得
      知，只有「茉莉香米」才能取得泰國政府的香米證明文件
      。其他得到類似標案之同業，如宏崧源貿易有限公司，因
      交運第一批米之日期在原告之後，其係向原告探尋與被告
      履約爭議之應注意細節後，方始另外花費額外成本，取得
      被告所要求之「茉莉香米」及香米證明文件，而另以自己
      之費用處理原欲用以履約之「一般香米」，已造成廠商之
      困擾與損失。
    4.原告先於原證9 契約要求供應商提出香米證明文件；其後
      於又95年5 月2 日前往泰國督促該供應商提出真實文件，
      供應商亦表示文件為真；緊接著在95年5 月3 日發函要求
      農糧署透過我國駐外單位，確認文件真偽。凡此種種，均
      足認定原告已對提出真實文件之事盡注意義務，並非「不
      注意」；且原告對供應商提出偽造文件之事亦無從預見，
      原告之行為尚不符「過失」之要件。
　(二)被告主張之理由：
    1.原告先後提出偽造之「香米證明文件」係作為履約使用：
      (1)依合約備註條款第25條、第26條規定，原告於交貨時，
        應提出相關合格證明文件，經公證公司執行檢驗並開立
        檢驗報告後，由中信局彙整請款。英文版NO.20867及NO
         .20868為原告所提出用以證明其貨品符合要件使用。
      (2)被告於95月2 月22日檢附泰國商業部授權泰國商業總會
        開立之香米證明文件範本，以利各得標廠商作業。原告
        遂另於95年3 月27日傳真提供泰文版31199/2549、3319
        8/2549等香米證明文件。
      (3)泰國貿易經濟辦事處查證回覆泰文版31199/2549、3319
        8/2549兩份文件屬偽造後，原告始另爭執應以先前提出
        之英文版NO.20867及NO.20868為準。
      (4)泰國貿易經濟辦事處查證回覆英文版NO.20867及NO.208
        68亦為偽造後，原告始爭執其係請求被告查證文件真偽
        ，並未提出該文件履約云云。
      (5)然從上開事實過程可知，原告提出英文版NO.20867及NO
        .20868及泰文版31199/2549、33198/2549文件，均係作
        為履約之用。就此，原告於起訴狀內亦載明：「認為可
        以最早提出之原證4 證明文件作為履約文件」即明。
      (6)提出真實正確的香米證明文件乃原告義務，原告本應自
        行查證後提出。不因原告曾請被告查證或被告曾委請泰
        國貿易經濟辦事處查證，致原告得在查證獲得結果後諉
        稱其提出之香米證明文件僅作為查證之用，而非履約用
        。若原告之主張可採，則所有廠商均可不顧合約義務，
        要求採購機關代為查證，若查證屬實，就是履約文件；
        查證虛偽，就不是履約文件，寧有是理。
    2.原告對其協力廠商之可歸責行為負同一責任：
      (1)政府採購為私經濟行政，得標廠商與機關簽署者為私法
        契約，此應無爭議。提出真實文件履約，乃得標廠商之
        義務，並非「違反行政法上之義務而受罰鍰……」（行
        政罰法第1 條第1 項），是廠商有政府採購法第101 條
        事由，而被刊載於政府採購公報，造成其在一定期間內
        參與私經濟行為之消極資格限制者，應與行政罰法適用
        於違反行政法義務之處罰無涉。
      (2)民法第224 條前段規定：「債務人之代理人、使用人對
        於債之履行有故意或過失時，債務人應與自己之故意或
        過失負同一責任。」。從契約相對性及風險分配與控制
        觀點而言，原告如何選擇協力廠商，如何要求協力廠商
        ，本應由原告承擔責任。原告之協力廠商履約有故意過
        失，原告要負同一責任。原告不能以其業已在契約內要
        求泰國供應商Chia Yin International Group Co.,Ltd.
        提出香米證明文件，難以防範泰國供應商提供偽造文件
        或泰國供應商供稱NO.20867及NO.20868不是偽造的文件
        為由，推諉原告自己應負同一之責任。
      (3)尤其是原告為專業進口米糧廠商，多次參與稻米進口採
        購招標。原告在投標前選擇從泰國進口長粒白米（香米
        ），對泰國供應商之信譽及泰國政府核發香米證明文件
        等情，本應事先瞭解而有相當準備，再據以投標。原告
        選擇「沒有米糧出口商登記」、「與許多外國廠商發生
        糾紛」的泰國供應商為其履行輔助人，自難謂無過失。
      (4)根據泰國供應商Chia-Yin公司在95年2 月8 日提供給泰
        國出口公證公司（SGS ）之銀行（ICBC）申請之信用狀
        ，其上記載原告華嘉公司給泰國供應商之訂單刪除香米
        文字"CHANGED TO READ AS "THAI LONG GRA IN WHITE
        RICE"AND DELETE THE WORLD （FRAGANT RICE）" ，原
        告訂購者既非香米，自不可能提出合格的香米證明文件
        ，原告對此知之甚明。
      (5)原告稱其遭泰國供應商欺騙，亦為受害人云云，此應由
        原告本於其與泰國供應商間之關係，向泰國供應商求償
        ，不能執為本件免責事由，併予說明。
    3.招標文件品質規格記載並無不當，更與原告提出偽造文件
      無關：
      (1)被告為履行加入WTO 承諾，應對WTO 會員會採購一定數
        量稻米。系爭採購案採國際標，凡是WTO 會員國，能提
        供符合品質規格要求之長粒白米（香米），並檢附出口
        國政府出具之香米證明文件者，即符合契約條件。況採
        購品質規格，原則上不得要求特定商品或來源地（政府
        採購法第26條參照）。據被告所知，印度、巴基斯坦等
        國政府，對其產區白米（香米）亦出具香米證明文件。
        系爭採購案本未限制一定要採購「茉莉香米」。只要是
        符合品質規格，且提出合格的香米證明文件，即符合契
        約。至於泰國政府只對「茉莉香米」而非「一般香米」
        核發香米證明文件，致原告向泰國供應商採購時，須採
        購符合品質規格之「茉莉香米」，才合乎契約規定，此
        係得標之原告選擇泰國為米糧出口國之結果，並非招標
        文件品質規格訂定不當所致。
      (2)況查，被告提供泰國商業部授權泰國商業總會簽署之香
        米證明文件格式（茉莉香米），以便各得標廠商作業。
        原告及其泰國供應商得知正確的香米證明文件格式後，
        仍提出偽造的泰文版31199/2549、33198/2549文件。足
        見原告及其泰國供應商提出偽造的香米證明文件，與有
        無格式參考或招標文件是否記載「茉莉香米」無關。
      (3)FAO 公布之國際稻米價格，僅有 Thia  Fragrant Rice
        （泰國香米）一種，2006年每月之泰國香米價格每公噸
        約從430 美元至510 美元，而泰國米商出口公會公布之
        稻米價格，其中茉莉香米（Hom Mali）每公噸從410 美
        元至530 美元，而「一般香米」（即Thai Pathumthani
        Fragrant Rice ）每公噸從340 美元至430 美元，兩者
        價格有相當差距，且可證明因泰國政府僅對茉莉香米認
        證，故國際上認知「泰國香米」係指茉莉香米。原告為
        專業米糧進出口廠商，不能諉為不知。
      (4)尤其是原告每公噸投標15,446元，以33元兌換一美金計
        算，每公噸價格約468 美元，蓋價格與當時「茉莉香米
         」（Hom Mali）價格接近，而與「一般香米」（Pathu
         mthani ）有相當差距，原告事後諉稱其不知在泰國應
         採購「茉莉香米」才符合契約規定，應不足採。
    4.政府採購法第101 條之規範目的在於杜絕不良廠商之違法
      、違約行為，避免危害其他機關，以利建立良性競爭制度
      。原告提出偽造的香米證明文件履約，符合政府採購法第
      101 條第1 項第2 款規定，應依同法第102 條第3 項規定
      刊載於政府採購公報。原處分、異議處理結果及採購申訴
      審議判斷，均無違誤。原告之訴，並無理由，謹請判決如
      答辯聲明。
　　理  由
甲、程序方面:
一、按提起任何訴訟，請求法院裁判，均應以有權利保護必要為
    前提，具備權利保護必要者，其起訴始有值得權利保護之利
    益存在，即所謂之訴之利益，是原告之訴，依其所訴之事實
    ，係欠缺權利保護必要者，即屬無訴之利益，在法律上為無
    理由，行政法院得以判決駁回之。又按「確認行政處分無效
    及確認公法上法律關係成立或不成立之訴訟，非原告有即受
    確認判決之法律上利益者，不得提起之。其確認已執行完畢
    或因其他事由而消滅之行政處分為違法之訴訟，亦同。」為
    行政訴訟法第6 條第1 項所明定。而所謂即受確認判決之法
    律上利益，係指原告目前所處之法律狀態，若不尋求判決確
    認即將受到不利益之效果而言，此項要求於當原告希望確認
    該行政處分之違法性，以便提起國家賠償有關之訴訟，即認
    為滿足，亦即原告有即受確認判決之法律上利益存在。本件
    原告以被告所為將刊登原告於政府採購公報之處分違法，乃
    提起撤銷訴訟，訴請撤銷原處分及審議判斷，惟被告已於95
    年11月24日將原告刊登於政府採購公報，原處分已執行完畢
    ，則原處分縱使撤銷亦無法回復至未刊登政府公報之情形，
    是撤銷之訴已無法達到原告之目的，原告於訴訟繫屬中為訴
    之變更，改為確認原處分及審議判斷違法之訴。雖原告訴訟
    標的請求有變更，但其請求之基礎事實不變，且原處分確已
    執行完畢，依上開說明及行政訴訟法第6 條第1 項後段、第
    111 條第3 項第2 、3 款規定及司法院釋字第213 號意旨，
    原告自得為訴之變更，改提確認訴訟，毋庸被告之同意。再
    ，本件於起訴前，已經訴願程序，故將撤銷訴訟變更為確認
    訴訟，即無行政訴訟法第6 條第2 項之適用（參照最高行政
    法院92年裁字第1185號裁定意旨及各級行政法院91年度行政
    訴訟法律座談會法律問題討論結果），合先敘明。
二、按「訴狀送達後，原告不得將原訴變更或追加他訴。但經被
    告同意，或行政法院認為適當者，不在此限。」為行政訴訟
    法第111 條第1 項所規定。本件原告起訴請求審議判斷及原
    處分均撤銷（見96年1 月2 日起訴狀），嗣於96年7 月27日
    具狀請求確認審議判斷及原處分違法，被告應將原告名稱自
    「政府採購公報」之「拒絕往來廠商名單」及相關公告系統
    中除去，並為其他回復原狀之必要處置。就確認審議判斷及
    原處分違法部分，應予准許，已如前述。就被告應將原告名
    稱自「政府採購公報」之「拒絕往來廠商名單」及相關公告
    系統中除去，並為其他回復原狀之必要處置，為被告所不同
    意，且本院認為不適當，是該部分之追加，本院不應准許。
乙、實體方面:
一、原告起訴主張: 原告先前僅提出泰國供應商提供之香米證明
    文件影本，商請中信局及被告會同駐外單外查證真偽，自始
    未以偽造文件作為履約之用。且原告實因泰國供應商蓄意矇
    騙，以偽造之文件交予原告，方使得原告在完全不知情的情
    況下將該等偽造之文件提出予農糧署查證真偽。原告確實為
    本事件之受害者，提出偽造之證明文件影本並非出於故意或
    過失。且被告亦無從舉證證明原告有故意或過失。是原處分
    顯有違誤，爰提起本件行政訴訟，求為判決如聲明所示云云
    。
二、被告則以: 原告提出之英文版NO.20867及NO.20868及泰文版
    31199/2549、33198/2549等香米證明文件均係偽造文件，且
    係作為履約使用。提出真實正確的香米證明文件乃原告義務
    ，原告本應自行查證。原告稱其遭泰國供應商欺騙，亦為受
    害人云云，為其與泰國供應商間之關係，不能執為本件免責
    事由。招標文件品質規格記載並無不當，更與原告提出偽造
    文件無關。原告提出偽造的香米證明文件履約，符合政府採
    購法第101 條第1 項第2 款規定，應依同法第102 條第3 項
    規定刊載於政府採購公報。原處分並無違誤，原告之訴為無
    理由，求為判決駁回原告之訴等語，資為抗辯。
三、按「機關辦理採購，發現廠商有下列情形之一，應將其事實
    及理由通知廠商，並附記如未提出異議者，將刊登政府採購
    公報：一、……2 、借用或冒用他人名義或證件，或以偽造
    、變造之文件參加投標、訂約或履約者」、「廠商對於機關
    依前條所為之通知，認為違反本法或不實者，得於接獲通知
    之日起二十日內，以書面向該機關提出異議（第一項）。廠
    商對前項異議之處理結果不服，或機關逾收受異議之日起二
    十日期限內不為處理者，無論該當案件是否逾公告金額，得
    於收受異議處理結果或期限屆滿之日起十五日內，以書面向
    該管採購申訴審議委員會申訴（第二項）。機關依前條通知
    廠商後，廠商未於規定期限內提出異議或申訴，或經提出申
    訴結果不予受理或審議結果指明不違反本法或並無不實者，
    機關應即將廠商名稱及相關情形刊登政府採購公報（第三項
    ）。」政府採購法第101 條第1 項第2 款、第102 條第1 項
    、第2項 及第3 項分別定有明文。
四、首開事實欄所述之事實，有泰文版31199/2549、33198/2549
    及英文版NO.20867、NO.20868等香米證明文件、中央信託局
    股份有限公司招標、投標及簽約三用表格、二段開標投標廠
    商投標單、進口稻米包裝方式與重量資料、二段開標投標廠
    商報價單、中信局招標文件案號:GF0-000000 辦理94年度第
    7 批政府進口米( 長粒白米3,000 公噸) 採購備註條款、政
    府進口米品質規格標準、被告95年2 月22日農糧儲字第0951
    102090號函、95年4 月7 日農糧儲字第0951102204號函、95
    年6 月1 日農糧儲字第0951106016號函等件，在卷可稽，為
    可確認之事實。
五、歸納兩造上述之主張，本件爭執之重點在於: 原告有無提供
    偽造之香米證明文件履約，構成政府採購法第101 條第1 項
    第2 款之事由? 原告有無故意或過失? 經查:
(一)、按立約商請款應提示之合格證明文件 : 香米證明正本1份，
    副本3份: 由出口國政府機構出具，中信局招標文件案號:GF
    0-000000辦理94年度第7 批政府進口米( 長粒白米3,000 公
    噸) 採購備註條款第26條第(1) 項第k 款有明文規定。準此
    ，原告為系爭採購案之得標廠商，請款時應提示由泰國政府
    機構出具之香米證明正本1 份及副本3 份，且有提示真正香
    米證明文件之義務，至為明灼。參以兩造於95年4 月25日上
    午10時許，在中央託局股份有限公司購料處召開協調會議時
    ，就討論事項: 「1.有關本案第一批長粒白米1,008 公噸，
    由於嘉華公司提出之香米證明文件，經洽辦機關向泰國貿易
    經濟辦事處查證，該公司提出之文件非泰國商業部授權泰國
    商業總會簽發，故必須先釐清所提出之香米證明文件真偽及
    該證明文件是否確係由泰國政府授權之單位出具，以利洽辦
    機關核酌」部分，作成結論: 「1.請華嘉公司證明所提出之
    香米證明文件之真偽並證明 Board of Trade of Thailand
    確係泰國政府授權可出具香米證明文件之單位，... 」等語
    ，有協調會議紀錄乙件在卷可按（見申訴卷證4 ），確認原
    告有證明香米證明文件真偽之義務，是原告主張被告有查證
    真偽之義務，尚非可採。
(二)、原告分別於95年2 月20日及3 月27日，提出英文版NO.20867
    及NO.20868香米文件( 見本院卷第166-167 頁) 及泰文版31
    199/2549、33198/2549香米文件( 見本院卷第168-169 頁)
    ，經泰國貿易經濟辦事處商務中心查證結果，均係偽造之文
    件，有該中心95年4 月3 日第11710/280 號函及95年5 月26
    日第11710/459 號函各乙件，在卷可稽( 見本院卷第113 及
    171 頁) ，並為原告所不爭( 見本院卷第201 頁) ，則原告
    有提供偽造之香米證明文件之行為，堪以認定。
(三)、原告雖主張其從未行使系爭文件正本，直接向被告請款，以
    作為履約文件之用，而係請被告協調外交單位查證真偽云云
    。惟原告不服原處分，向行政院公共工程委員會提起申訴時
    ，申訴理由即載明: 「二、申訴廠商( 即原告) 在履約過程
    ，係本著忠實履約精神，努力提出真實之文件( 一) 有鑑於
    招標時，洽辦機關及系爭採購案代辦機關( 中央信託局股份
    有限公司購料處) 均未明示及提供香米證明文件之範本。申
    訴廠商於第一批長粒白米於95年2 月22日至24日交運時，並
    無任何標準範本藉以要求供應商提出香米證明文件。於第一
    批貨到達時，申訴廠商即以泰國供應商提供之英文證明文件
    ，準備履約。然洽辦機關前曾於95年2 月22日以農糧儲字第
    0951102090號函，提供泰文版之『泰國商業部授權泰國商業
    總會開立之香米證明文件範本』，惟當時第一批長粒白米在
    此之前便已經抵臺準備交運，申訴廠商遂順應與洽辦機關協
    調後所要求，另外緊急電請泰國供應商提供符合洽辦機關泰
    文版範本之香米證明文件以便履約。...(二) 申訴廠商為求
    忠實履約，認為或許可以最早提出之英文證明文件作為履約
    文件... 」等語，有行政院公共工程委員會95年10月20日訴
    0000000 號採購申訴審議判斷書乙件，在卷可徵( 見本院卷
    第48頁) 。原告於起訴時亦陳稱: 「... 原告即以泰國供應
    商提供之英文證明文件，準備履約。... 原告為求忠實履約
    ，認為應可以最早提出之原證四英文證明文件作為履約文件
    ... 」等語（見本院卷第8 頁）可知，原告均係以履約之意
    思，提出系爭香米證明文件甚明。
(四)、被告於95年2月22日函知原告略以「 依據中央信託局代本署
    辦理政府進口米採購案備註條款第26點規定，立約商請款應
    提示出口國政府機構出具之香米證明正本1份，副本3份。為
    便利貴公司作業，謹檢附泰國貿易經濟辦事處提供泰國商業
    部授權泰國商業總會開立之香米證明文件範本乙份。貴公司
    請領政府進口米貨款時，應檢附與範本格式相同之香米證明
    文件」等語。原告遂於95年3月27日，提出泰文版31199 /25
    49、33198/2549香米文件。足見，原告係依被告檢附泰國貿
    易經濟辦事處提供泰國商業部授權泰國商業總會開立之香米
    證明文件範本，提出泰文版31199/2549、33198/2549香米文
    件，俾利請款，自係作為履約之用。至原告係以傳真方式，
    或以影本方式提出系爭香米證明文件，均不影響其以偽造之
    文件履約之行為。
(五)、原告除系爭採購案外，亦參與其他相似採購案件，其得標案
    件之決標日期及決標金額包括：(1)93年4 月28日279 萬9,00
    0 元，(2)93年10月13日2,014 萬5,000 元，(3)94年12月6 日
    569 萬1,000 元，(4)94年12月28日323 萬1,720 元，(5)95年
    2 月10日2,811 萬元，顯見原告就參與政府採購進口米而言
    ，係屬具有經驗及實力之廠商。是故，原告於系爭採購案投
    標前，理應對採購標的、履約所需提出之文件、泰國供應商
    之信譽及泰國香米證明文件之取得等相關事項，有相當之瞭
    解，俾據以投標。原告既為專業進口米糧廠商，就能否提供
    相關米糧進出口證明文件及權責單位應有基本認識，而被告
    已檢附泰國貿易經濟辦事處提供泰國商業部授權泰國商業總
    會開立之香米證明文件範本，供原告參照辦理，且原告負有
    提出真實文件之義務，已如前述，則原告就系爭香米證明文
    件，自應盡查證真偽之注意義務，卻疏於查證，難謂無過失
    。原告對於其自行選擇之泰國供應商所提供之偽造文件，仍
    應負完全責任，尚難作為免責之依據。
六、綜上，原告所訴各節，均非可採。原告為得標廠商，以偽造
    之文件履約，有政府採購法第101 條第1 項第2 款之情形，
    原處分依前揭規定關於將原告刊登政府採購公報部分，核無
    違誤，申訴審議判斷就此部分，予以維持，亦無不合。原告
    徒執前詞，訴請確認審議判斷及原處分關於將刊登公報部分
    違法，為無理由，應予駁回，其追加之訴，為不合法，且失
    所附麗，應併予駁回。
七、兩造其餘攻擊防禦方法均與本件判決結果不生影響，故不逐
    一論述，併此敘明。
據上論結，本件原告之訴，為無理由，追加之訴為不合法，爰依
行政訴訟法第98條第1 項前段，判決如主文。
中　　華　　民　　國　　96　　年    9 　月　    6    日
                        第一庭審判長 法  官  王立杰
                                     法  官  劉錫賢
                                     法  官　林惠瑜
上為正本係照原本作成。
如不服本判決，應於送達後20日內，向本院提出上訴狀並表明上
訴理由，如於本判決宣示後送達前提起上訴者，應於判決送達後
20日內補提上訴理由書（須按他造人數附繕本）。
中　　華　　民　　國　　96　　年　　9　 月　    6    日
                                     書記官  劉道文
